【裁判字號】    89,易,986
【裁判日期】    900104
【裁判案由】    偽造文書
【裁判全文】
臺灣新竹地方法院刑事判決                          八十九年度易字第九八六號
    公  訴  人  臺灣新竹地方法院檢察署檢察官
    被      告  乙○○
右列被告因偽造文書等案件，經檢察官聲請簡易判決處刑（八十九年度偵字第三三九
三、三八八一號），本院改依通常訴訟程序審理，判決如左︰
    主  文
乙○○公司負責人違反公司不得經營登記範圍以外之業務規定，科罰金新臺幣貳萬元
，如易服勞役，以新臺幣玖百元即銀元佰元折算壹日。
    事  實
一、乙○○係茗荃水質科技有限公司（下稱茗荃公司）之負責人，其明知茗荃公司向
    前臺灣省政府建設廳所登記之營業項目為「逆滲透純水機、去離子純水機、限外
    過濾機、飲水用純化機等淨化水質之科技產品代理經銷業務」，其中並無飲水機
    台水質檢測業務，於民國八十七年四月二十七日經清華科技股份有限公司（下稱
    清華公司）授權後，利用茗荃公司販賣飲水機台予新竹市立光華國民中學（下稱
    光華國中）機會，而於八十七年七月一日，代理清華公司與光華國中簽立校內飲
    水機台水質檢測合約，經營茗荃公司登記範圍以外之業務。
二、案經新竹市政府告發由臺灣新竹地方法院檢察署檢察官偵查起訴。
    理  由
一、訊據被告乙○○對於明知茗荃公司登記事項並無飲水機台水質檢測業務，仍代理
    清華公司與光華國中簽訂飲水機台水質檢測合約書，而經營登記範圍以外之業務
    之事實，迭於偵審中坦承不諱，並有合約書、授權書、飲用水檢驗工作合約書、
    茗荃公司基本資料查詢表等件附卷可稽，被告上開自白內容應與事實相符，堪足
    採信，本案事證已臻明確，被告上開犯行洵堪認定，自應依法予以論罪科刑。
二、核被告所為，係違反公司法第十五條第一項之公司不得經營登記範圍以外之業務
    罪，應依同法第十五條第三項處斷。爰審酌被告係茗荃公司負責人，而茗荃公司
    本登記經營項目為「逆滲透純水機、去離子純水機、限外過濾機、飲水用純化機
    等淨化水質之科技產品代理經銷業務」，被告利用販賣飲水機設備予學校之機會
    ，順道承包水質檢測之授權業務，其疏未辦理登記，造成行政管理不易，難認其
    主觀惡性重大，及被告犯後態度等一切情狀，從輕量處如主文所示之刑，並諭知
    易服勞役之折算標準。
三、公訴意旨另以：被告乙○○係茗荃公司之負責人，為從事業務之人，明知茗荃公
    司並無檢測水質大腸菌數總菌數落之能力及設備，竟於八十七年七月一日與光華
    國中，簽立自八十七年七月至八十八年六月三十日，該校內飲水機台水質檢測合
    約，並在其業務上做成之文書合約書上，登載茗荃公司為「環署認可第六十號」
    、「檢驗室環保局認可之檢測單位」之不實事項，致使光華國中陷於錯誤，而將
    該校之飲水機台水質檢測交由乙○○所設立之茗荃公司辦理，足以生損害於公眾
    ，認被告涉犯刑法第二百十六條、第二百十五條之行使業務上文書登載不實罪嫌
    。經查：
  （一）按犯罪事實應依證據認定之，無證據不得推定其犯罪事實，刑事訴訟法第一
        百五十四條定有明文；又認定不利於被告之事實，須依積極證據，苟積極證
        據不足為不利於被告事實之認定時，即應為被告有利之認定，更不必有何有
        力之證據，亦經最高法院著有判例（參見三十年上字第八一六號）。
  （二）訊據被告堅詞否認偽造文書罪嫌，辯稱：茗荃公司與環署認可第六十號認可
        即檢測單位之清華公司訂有飲用水檢驗工作合約書，由清華公司出具授權書
        ，授權茗荃公司與光華國中簽約，實際上係交由清華公司檢驗，伊與光華國
        中合約書上有載明「授權業務」字樣，並附上清華公司的授權書，伊並未登
        載不實事項，亦未詐騙光華國中等語，核與證人即光華國中庶務組長甲○○
        到庭結證述情節相符，且經本院當庭勘驗證人提出之合約書正本，合約書上
        確實載有「授權業務」，經記明筆錄在卷可查，復有前開飲用水檢驗工作合
        約書附卷可證，是被告上開所辯，尚屬可信，此外，查無其他積極證據足認
        被告確有偽造文書犯行，揆諸上開規定、判例說明，自應為被告有利之認定
        ，惟因被訴偽造文書犯行與本院前開論科之違反公司法犯行間，有牽連犯之
        裁判上一罪之關係，本院自不另為無罪之諭知，附此敘明。
據上論斷，應依刑事訴訟法第四百五十二條、第二百九十九條第一項前段，公司法第
十五條第三項，刑法第十一條前段、第四十二條第二項，罰金罰鍰提高標準條例第二
條，現行法規所定貨幣單位折算新臺幣條例第二條，判決如主文。
本案經檢察官林鳳師到庭執行職務。
中      華      民      國    九十      年      一      月      四      日
                                    臺灣新竹地方法院刑事第一庭
                              法  官    黃  美  文
右正本證明與原本無異。
如不服本判決，應於判決送達後十日內向本院提出上訴狀( 應附繕本 )，上訴於
臺灣高等法院。
                                        書記官    饒  興  蘭
中      華      民      國    九十      年      一      月      四      日
附錄：
公司法第十五條
公司不得經營登記範圍以外之業務。
公司之資金，除因公司間業務交易行為有融通資金之必要者外，不得貸與股東或任何
他人。
公司負責人違反前二項規定時，各處一年以下有期徒刑、拘役或科或併科新台幣十五
萬元以下罰金，並賠償公司因此所受之損害。


司法院資訊處製作；財團法人民間司法改革基金會備份。
